---
title: "Análisis de variables productivas"
subtitle: "Numero de vainas por plantas, numero de granos por planta y rendimiento"
author: "Víctor Hugo Rodríguez Salguera"
date: last-modified
lang: es 
format:
  html:
    toc: true
    toc-location: left
    theme: cosmo
    code-fold: true
    embed-resources: true
execute:
  warning: false
  message: false
  echo: true
  eval: true
editor: visual
---

# Análisis de variables productivas

## Librerías utilizadas

```{r}
library(ggplot2)
library(readr)
library(ggpubr)
library(stringr)
library(tibble)
library(gridExtra)
library(ggplotify)
library(grid)
library(gtable)
library(patchwork)
library(cowplot)
library(knitr)
library(car)
library(agricolae)
```

## Leyendo los datos

```{r}
var_prod <- read.csv("C:/Analisis_inoculantes/Iniculantes/Datos/Var_Productivas.csv")
var_prod
var_prod$Tratamiento <- as.factor(var_prod$Tratamiento)
var_prod$Bloques <- as.factor(var_prod$Bloques)
```

## ANDEVA, comparación de medias, diagnóstico y parametros del modelo para la variable número de vainas

### Analisis de varianza de la variable número de vaínas

```{r}
modelo_sqrt_vainas <- aov(sqrt(Vainas_por_planta) ~ Tratamiento + Bloques, data = var_prod)
modelo_sqrt_vainas
anova_sqrt_vainas <- anova(modelo_sqrt_vainas)
anova_sqrt_vainas
#La variable se transforma a la raiz cuadrada considerando que los datos no cumplen con el supuesto de homogeneidad de varianza, por lo que procede a transformar la variable a la raiz cuadrada.
```

### Prueba de Shapiro Wilk y Levene para la raiz cuadrada de la variable Número de vainas

```{r}
sw_test_sqrt_vainas <- shapiro.test(residuals(modelo_sqrt_vainas))
sw_test_sqrt_vainas
lev_test_sqrt_vainas <- leveneTest(sqrt(Vainas_por_planta) ~ Tratamiento, data = var_prod)
lev_test_sqrt_vainas
```

### Evaluación visual de los supuestos para la variable Número de vaínas

```{r}
par(mfrow = c(1, 2)) # Divide la pantalla en 2
plot(modelo_sqrt_vainas, which = c(1, 2), col = "steelblue", pch = 16)
```

### Diferencia mínima significativa segun el criterio de Fisher (`LSD_Fisher`) para la variable Número de vainas

```{r}
LSD_vainas <- LSD.test(modelo_sqrt_vainas, trt = "Tratamiento", group = TRUE, alpha = 0.05)
LSD_vainas
```

## ANDEVA, comparación de medias, diagnóstico y parametros del modelo para la variable número de granos

### Analisis de varianza de la variable número de granos

```{r}
modelo_granos <- aov(Granos_por_planta ~ Tratamiento + Bloques, data = var_prod)
modelo_granos
anova_granos <- anova(modelo_granos)
anova_granos
```

### Prueba de Shapiro Wilk y Levene para la raiz cuadrada de la variable Número de granos

```{r}
sw_test_granos <- shapiro.test(residuals(modelo_granos))
sw_test_granos
lev_test_granos <- leveneTest(log(Granos_por_planta) ~ Tratamiento, data = var_prod)
lev_test_granos
```

### Evaluación visual de los supuestos para la variable Número de granos

```{r}
par(mfrow = c(1, 2)) # Divide la pantalla en 2
plot(modelo_granos, which = c(1, 2), col = "steelblue", pch = 16)
```

### Diferencia mínima significativa segun el criterio de Fisher (`LSD_Fisher`) para la variable altura

```{r}
LSD_granos <- LSD.test(modelo_granos, trt = "Tratamiento", group = TRUE, alpha = 0.05)  
LSD_granos
```

## ANDEVA, comparación de medias, diagnóstico y parametros del modelo para la variable Rendimiento

### Analisis de varianza de la variable Rendimiento

```{r}
modelo_rend <- aov(Rendimiento ~ Tratamiento + Bloques, data = var_prod)
modelo_rend
anova_rend <- anova(modelo_rend)
anova_rend
```

### Prueba de Shapiro Wilk y Levene para la raiz cuadrada de la variable Rendimiento

```{r}
sw_test_rend <- shapiro.test(residuals(modelo_rend))
sw_test_rend
lev_test_rend <- leveneTest(Rendimiento ~ Tratamiento, data = var_prod)
lev_test_rend
```

### Evaluación visual de los supuestos para la variable Rendimiento

```{r}
par(mfrow = c(1, 2)) # Divide la pantalla en 2
plot(modelo_rend, which = c(1, 2), col = "steelblue", pch = 16)
```

### Diferencia mínima significativa segun el criterio de Fisher (`LSD_Fisher`) para la variable Rendimiento

```{r}
LSD_rend <- LSD.test(modelo_rend, trt = "Tratamiento", group = TRUE, alpha = 0.05) 
LSD_rend
```

# Calculando estadísticos de los datos

### Coeficiente de variación de variables productivas

```{r}
cv_vainas <- round(100 * summary.lm(modelo_sqrt_vainas)$sigma / mean(sqrt(var_prod$Vainas_por_planta)), 2)
cv_vainas
cv_granos <- round(100 * summary.lm(modelo_granos)$sigma / mean(var_prod$Granos_por_planta), 2)
cv_granos
cv_rend <- round(100 * summary.lm(modelo_rend)$sigma / mean(var_prod$Rendimiento), 2)
cv_rend
```

### Coeficientes de determinación (`$R^2$`) de variables productivas

```{r}
r2_vainas <- r2_vainas <- round(summary.lm(modelo_sqrt_vainas)$r.squared, 2)
r2_vainas
r2_granos <- round((anova_granos$'Sum Sq'[1]+anova_granos$'Sum Sq'[2]) / sum(anova_granos$'Sum Sq'), 2)
r2_granos
r2_rend <- round((anova_rend$'Sum Sq'[1]+anova_rend$'Sum Sq'[2]) / sum(anova_rend$'Sum Sq'), 2)
r2_rend
```

## Marco de datos estadisticos

```{r}
trt <- c(rownames(LSD_vainas$groups))
letra_vainas <- c(LSD_vainas$groups)
letra_granos <- c(LSD_granos$groups)
letras_rend <- c(LSD_rend$groups)
df <- data.frame(trt, letra_vainas, letra_granos, letras_rend)
Co_Var <- c(cv_vainas, cv_granos, cv_rend)
Coe_Det <- c(r2_vainas, r2_granos, r2_rend)
Shapiro_Wilk <- c(sw_test_sqrt_vainas$p.value, sw_test_granos$p.value, sw_test_rend$p.value)
Levene <- c(
        lev_test_sqrt_vainas$`Pr(>F)`[1],
        lev_test_granos$`Pr(>F)`[1],
        lev_test_rend$`Pr(>F)`[1]
)
p_values <- c(
        summary(modelo_sqrt_vainas)[[1]][["Pr(>F)"]][1],
        summary(modelo_granos)[[1]][["Pr(>F)"]][1],
        summary(modelo_rend)[[1]][["Pr(>F)"]][1]
)
Variables <- c("Vainas por planta", "Granos por planta (Log)", "Rendimiento")
df_stad <- data.frame(Variables, Co_Var, Coe_Det, Shapiro_Wilk, Levene, p_values)
gg_tab <-  knitr::kable(df_stad)
gg_tab
```

# Graficando el modelo y las comparaciones de medias de las variables productivas

```{r}
etiq_zz <- function(x) {
        ifelse(seq_along(x) %% 2 == 1,
               paste0(x, "\n"),
               paste0("\n", x))
}

#Graficando Numero de vainas por planta

graf_vainas <- ggplot(data = df) +
        geom_col(aes(x = trt, y = sqrt.Vainas_por_planta.),
                 fill = "#808080", width = 0.5) +
        geom_text(aes(x = trt, y = sqrt.Vainas_por_planta., label = groups.1),
                  vjust = -0.5,
                  size = 4,
                  fontface = "bold")+
        scale_x_discrete(labels = function(x) str_replace_all(x, "_+", "\n")) +
        scale_y_continuous(limits = c(0, 2.8),
                           breaks = seq(0, 2.8, by = 0.5)) +
        theme_minimal(base_size = 11) +
        theme(axis.text.x = element_text(size = 11, face = "bold"),
              axis.text.y = element_text(size = 11, face = "bold"))+
        labs(x = "", y = "Número de vainas(Raiz cuadrada)") +
        theme_minimal(base_size = 10) +
        theme(axis.text.x  = element_text(size = 10, face = "bold"),
              axis.text.y  = element_text(size = 10, face = "bold"),
              axis.title.x = element_text(face = "bold"),
              axis.title.y = element_text(face = "bold"))

print(graf_vainas)

#Graficando granos por planta

graf_granos <- ggplot(data = df) +
        geom_col(aes(x = trt, y = Granos_por_planta),
                 fill = "#808080", width = 0.5) +
        geom_text(aes(x = trt, y = Granos_por_planta, label = groups.1),
                  vjust = -0.5,
                  size = 4,
                  fontface = "bold")+
        scale_x_discrete(labels = function(x) str_replace_all(x, "_+", "\n")) +
        scale_y_continuous(limits = c(0, 27),
                           breaks = seq(0, 27, by = 5)) +
        theme_minimal(base_size = 11) +
        theme(axis.text.x = element_text(size = 11, face = "bold"),
              axis.text.y = element_text(size = 11, face = "bold"))+
        labs(x = "Tratamientos", y = "Granos por planta") +
        theme_minimal(base_size = 10) +
        theme(axis.text.x  = element_text(size = 10, face = "bold"),
              axis.text.y  = element_text(size = 10, face = "bold"),
              axis.title.x = element_text(face = "bold"),
              axis.title.y = element_text(face = "bold"))

print(graf_granos) 

#Graficando el rendimiento

graf_rend <- ggplot(data = df) +
        geom_col(aes(x = trt, y = Rendimiento),
                 fill = "#808080", width = 0.5) +
        geom_text(aes(x = trt, y = Rendimiento, label = groups.2),
                  vjust = -0.5,
                  size = 4,
                  fontface = "bold")+
        scale_x_discrete(labels = function(x) str_replace_all(x, "_+", "\n")) +
        scale_y_continuous(limits = c(0, 1100),
                           breaks = seq(0, 1100, by = 100)) +
        theme_minimal(base_size = 11) +
        theme(axis.text.x = element_text(size = 11, face = "bold"),
              axis.text.y = element_text(size = 11, face = "bold"))+
        labs(x = "Tratamientos", y = expression(Rendimiento ~ (kg %.% ha^-1))
        ) +
        theme_minimal(base_size = 10) +
        theme(axis.text.x  = element_text(size = 10, face = "bold"),
              axis.text.y  = element_text(size = 10, face = "bold"),
              axis.title.x = element_text(face = "bold"),
              axis.title.y = element_text(face = "bold"))

print(graf_rend)   
```
