---
title: "Análisis de variables de crecimiento"
subtitle: "Altura, Diámetro del tallo y número de hojas"
author: "Víctor Hugo Rodríguez Salguera"
date: last-modified
lang: es # Establece el idioma en español (para "Table of Contents", etc.)
format:
  html:
    toc: true
    toc-location: left
    theme: cosmo
    code-fold: true
    embed-resources: true
execute:
  warning: false
  message: false
  echo: true
  eval: true
editor: visual
---

# Librerias necesarias

```{r}
library(agricolae)
library(car)
library(patchwork)
library(kableExtra)
library(dplyr)
library(readr)
library(ggpubr)
library(ggplotify)
library(grid)
library(gtable)
library(cowplot)
library(gridExtra)
library(broom)
library(stringr)
library(knitr)

```

# Análisis de variables de crecimiento

### Leyendo los datos

```{r}
var_crecimiento <- read.csv("C:/Analisis_inoculantes/Iniculantes/Datos/Var_Crecimiento.csv")
var_crecimiento
var_crecimiento$Tratamientos <- as.factor(var_crecimiento$Tratamientos)
var_crecimiento$Bloques <- as.factor(var_crecimiento$Bloques)
```

### Andeva, diagnostico y parámetros del modelo para la variable altura

#### Analisis de variansza de la variable altura

```{r}
modelo_alt <- aov(Altura ~ Tratamientos + Bloques, data = var_crecimiento)
modelo_alt
anova_alt  <- anova(modelo_alt)
anova_alt
```

#### Prueba de Shapiro Wilk y Levene para normalidad y homocedasticidad en la variable altura

```{r}
sw_test_alt <- shapiro.test(residuals(modelo_alt))
sw_test_alt
lev_test_alt <- leveneTest(Numero_de_hojas ~ Tratamientos, data = var_crecimiento)
lev_test_alt
```

#### Evaluación visual de los supuestos para la variable altura

```{r}
par(mfrow = c(1, 2)) # Divide la pantalla en 2
plot(modelo_alt, which = c(1, 2), col = "steelblue", pch = 16)
```

#### Diferencia mínima significativa segun el criterio de Fisher (`LSD_Fisher`) para la variable altura

```{r}
LSD_alt <- LSD.test(modelo_alt, "Tratamientos", group = TRUE, alpha = 0.05)
LSD_alt
```

### Andeva, diagnostico y parámetros del modelo para la variable número de hojas

#### Analisis de variansza de la variable numero de hojas

```{r}
modelo_hoj <- aov(Numero_de_hojas ~ Tratamientos + Bloques, data = var_crecimiento)
modelo_hoj
anova_hoj <- anova(modelo_hoj)
anova_hoj
```

#### Prueba de Shapiro Wilk y Levene para normalidad y homocedasticidad en la variable número de hojas

```{r}
sw_test_hoj <- shapiro.test(residuals(modelo_hoj))
sw_test_hoj
lev_test_hoj <- leveneTest(Numero_de_hojas ~ Tratamientos, data = var_crecimiento)
lev_test_hoj
```

#### Evaluación visual de los supuestos para la variable numero de hojas

```{r}
par(mfrow = c(1, 2)) # Divide la pantalla en 2
plot(modelo_hoj, which = c(1, 2), col = "steelblue", pch = 16)
```

#### Diferencia mínima significativa segun el criterio de Fisher (`LSD_Fisher`) para la variable número de hojas

```{r}
LSD_hoj <- LSD.test(modelo_hoj, trt = "Tratamientos", group = TRUE, alpha = 0.05)
LSD_hoj
```

### Andeva, diagnostico y parámetros del modelo para la variable diamétro del tallo

#### Analisis de varianza para la variable diametro del tallo

```{r}
modelo_diam <- aov(Diametro ~ Tratamientos + Bloques, data = var_crecimiento)
modelo_diam
anova_diam <- anova(modelo_diam)
anova_diam
```

#### Prueba de Shapiro Wilk y Levene para normalidad y homocedasticidad en la variable diámetro del tallo

```{r}
sw_test_diam <- shapiro.test(residuals(modelo_hoj))
sw_test_diam
lev_test_diam <- leveneTest(Diametro ~ Tratamientos, data = var_crecimiento)
lev_test_diam
```

#### Evaluación visual de los supuestos para la variable diámetro del tallo

```{r}
par(mfrow = c(1, 2)) # Divide la pantalla en 2
plot(modelo_diam, which = c(1, 2), col = "steelblue", pch = 16)
```

#### Diferencia mínima significativa segun el criterio de Fisher (`LSD_Fisher`) para la variable diámetro del tallo

```{r}
LSD_diam <- LSD.test(modelo_diam, trt = "Tratamientos", group = TRUE, alpha = 0.05)
LSD_diam
```

# Calculando estadísticos de los datos

### Coeficientes de variación de variables de crecimiento

```{r}
cv_alt <- round(100 * summary.lm(modelo_alt)$sigma / mean(var_crecimiento$Altura), 2)
cv_alt
cv_hoj <- round(100 * summary.lm(modelo_hoj)$sigma / mean(var_crecimiento$Numero_de_hojas), 2)
cv_hoj
cv_diam <- round(100 * summary.lm(modelo_diam)$sigma / mean(var_crecimiento$Diametro), 2)
cv_diam
```

### Coeficientes de determinación (`$R^2$`) de variables de crecimeinto

```{r}
r2_alt <- round((anova_alt$'Sum Sq'[1]+anova_alt$'Sum Sq'[2]) / sum(anova_alt$'Sum Sq'), 2)
r2_alt
r2_hoj <- round((anova_hoj$'Sum Sq'[1]+anova_hoj$'Sum Sq'[2]) / sum(anova_hoj$'Sum Sq'), 2)
r2_hoj
r2_diam <- round((anova_diam$'Sum Sq'[1]+anova_diam$'Sum Sq'[2]) / sum(anova_diam$'Sum Sq'), 2)
r2_diam
```

## Marco de datos de estadísticos

```{r}
trt <- c(rownames(LSD_diam$groups))
letra_alt <- c(LSD_alt$groups)
letra_hoj <- c(LSD_hoj$groups)
letra_diam <- c(LSD_diam$groups)
df <- data.frame(trt, letra_alt, letra_diam, letra_hoj)

Co_Var <- c(cv_alt, cv_hoj, cv_diam)
Coe_Det <- c(r2_alt, r2_hoj, r2_diam)
Shapiro_Wilk <- c(sw_test_alt$p.value, sw_test_hoj$p.value, sw_test_diam$p.value)
Levene <- c(lev_test_alt$`Pr(>F)`[1], lev_test_hoj$`Pr(>F)`[1], lev_test_diam$`Pr(>F)`[1])
p_values <- c(
        summary(modelo_alt)[[1]][["Pr(>F)"]][1],
        summary(modelo_hoj)[[1]][["Pr(>F)"]][1],
        summary(modelo_diam)[[1]][["Pr(>F)"]][1]
)
Variables <- c(Altura = "Altura", Numero_de_hojas = "Número de hojas", Diametro = "Diámetro del tallo")
df_stad <- data.frame(Variables, Co_Var, Coe_Det, Shapiro_Wilk, Levene, p_values)
gg_tab <-  knitr::kable(df_stad)
```

# Graficando las variables de crecimiento del estudio

```{r}
graf_alt <- ggplot(data = df) +
        theme_classic() +
        theme(
                panel.grid.major = element_blank(),
                panel.grid.minor = element_blank(),
                panel.background = element_rect(fill = "white", colour = NA))+
        geom_col(aes(x = trt, y = Altura),
                 fill = "#808080", width = 0.5) +
        geom_text(aes(x = trt, y = Altura, label = groups),
                  vjust = -0.5,
                  size = 4,
                  fontface = "bold")+
        scale_x_discrete(labels = function(x) str_replace_all(x, "_+", "\n")) +
        theme_minimal(base_size = 11) +
        theme(axis.text.x = element_text(size = 11, face = "bold"),
              axis.text.y = element_text(size = 11, face = "bold"))+
        labs(x = "", y = "Altura") +
        theme_minimal(base_size = 10) +
        theme(axis.text.x  = element_text(size = 10, face = "bold"),
                axis.text.y  = element_text(size = 10, face = "bold"),
                axis.title.x = element_text(face = "bold"),
                axis.title.y = element_text(face = "bold"))
print(graf_alt)
graf_hoj <- ggplot(data = df) +
        geom_col(aes(x = trt, y = Numero_de_hojas),
                 fill = "#808080", width = 0.5) +
        geom_text(aes(x = trt, y = Numero_de_hojas, label = groups.1),
                  vjust = -0.5,
                  size = 4,
                  fontface = "bold")+
        scale_x_discrete(labels = function(x) str_replace_all(x, "_+", "\n")) +
        scale_y_continuous(limits = c(0, 20),
                breaks = seq(0, 20, by = 4)) +
        theme_minimal(base_size = 11) +
        theme(axis.text.x = element_text(size = 11, face = "bold"),
              axis.text.y = element_text(size = 11, face = "bold"))+
        labs(x = "Tratamientos", y = "Número de hojas") +
        theme_minimal(base_size = 10) +
        theme(axis.text.x  = element_text(size = 10, face = "bold"),
              axis.text.y  = element_text(size = 10, face = "bold"),
              axis.title.x = element_text(face = "bold"),
              axis.title.y = element_text(face = "bold"))
       
print(graf_hoj)       

graf_diam <- ggplot(data = df) +
        geom_col(aes(x = trt, y = Diametro),
                 fill = "#808080", width = 0.5) +
        geom_text(aes(x = trt, y = Diametro, label = groups.2),
                  vjust = -0.5,
                  size = 4,
                  fontface = "bold")+
        scale_x_discrete(labels = function(x) str_replace_all(x, "_+", "\n")) +
        scale_y_continuous(limits = c(0, 6),
                           breaks = seq(0, 6, by = 1)) +
        theme_minimal(base_size = 11) +
        theme(axis.text.x = element_text(size = 11, face = "bold"),
              axis.text.y = element_text(size = 11, face = "bold"),
              margin = margin(t = 6))+
        labs(x = "Tratamientos", y = "Diámetro") +
        theme_minimal(base_size = 10) +
        theme(axis.text.x  = element_text(size = 10, face = "bold"),
              axis.text.y  = element_text(size = 10, face = "bold"),
              axis.title.x = element_text(face = "bold"),
              axis.title.y = element_text(face = "bold"))
        
print(graf_diam)
```
